---
title:  Manejo de Strings
output:
  html_notebook:
    toc: yes
    toc_float: yes
date: ""
subtitle: Práctica Guiada
---
```{r setup, echo = FALSE}
knitr::opts_chunk$set(echo = TRUE)

```

```{r}
library(rtweet)
library(tidyverse)
library(tm)
library(wordcloud2)
```

## Cargamos la base de tweets
```{r}
villa_azul_tweets <- readRDS('data/villa_azul_tweets.RDS')
```

Ejercicio 1: Cuantos caracteres figuran en el tweet más largo de toda la base
```{r}
```
Ejercicio 2: Mostrar el tweet más largo de toda la base. Pista: La función `top_n` permite filtrar conservando los *n* valores más altos de una variable.
```{r}
```

Ejercicio 3: Crear objetos que conserven únicamente:          

 - Los registros cuyos tweets mencionen a Chile
 - Los registros cuyos tweets provengan de un dispositivo iPhone o iPad
 - Los registros cuyos tweets contengan alguna mención (@)


```{r}
```
Ejercicio 4:
Crear una nueva columna en la base denominada *text2* que tome la variable text pero remplace cualquier número del texto por un espacio en blanco
```{r}
```

Ejercicio 5:
Crear una lista que separe la variable **name** cada vez que encuentre un espacio (Ej: Que logre separar un nombre como "Andrés Rodriguez") 
```{r}
```
Ejercicio 6: Crear un dataframe que resuma información de cada usuario de twitter (screen_name) de la base, expresando: 
 - Cuantos tweets realizó
 - Cuantos retweets tuvo en total y en promedio por cada tweet.
 - Cuantos de sus tweets contienen algun #?

```{r}

```

