---
title: "Clase 4. Práctica guiada"
subtitle: "Clase 4. Tidyverse - Pobreza"
date: "27/8/2019"
output:
  html_notebook: 
    toc: true
    toc_float: true 
---


# Ejercicios vinculados a la estimacion de pobreza
Levantar la base del 1t de 2017 
```{r echo=TRUE}
library(readxl)
library(tidyverse)
ADEQUI <- read_excel("../Fuentes/ADEQUI.xlsx")
Regiones <- read_excel("../Fuentes/Regiones.xlsx")
base <- read.table("../Fuentes/usu_individual_t117.txt",header = T,sep = ";",dec = ",")
```

Estimar cuantas personas habitan en hogares con ingresos totales menores a $15.000

```{r echo=TRUE}
base %>% 
  summarise(Casos_Ponderados =sum(PONDIH[ITF<15000]))
```
# Adultos equivalentes 
Construir en la base una variable que identifique el total de personas y de adultos equivalentes presentes en cada hogar (Usar el excel de la carpeta _Fuentes_ que contiene la definición de los adultos eq.)
```{r echo=TRUE}
base_con_identificador <- base %>% 
  left_join(ADEQUI,by = c("CH04", "CH06")) %>% 
  group_by(CODUSU,NRO_HOGAR) %>% 
  mutate(Personas_en_hogar = n(),
         adequi_en_hogar = sum(adequi))
```
A partir del punto anterior:
 - ¿Cuantas personas habitan en hogares de 7 o más integrantes?
```{r echo=TRUE}
base_con_identificador %>% 
  ungroup() %>% 
  filter(Personas_en_hogar>=7) %>% 
  summarise(PERSONAS = sum(PONDERA))


```
 - ¿Cuantos hogares tienen más de 7 o más integrantes?
 - Construir una variable que exprese el Ingreso Total Familiar (ITF) per capita de cada hogar
 - Construir una variable que exprese el Ingreso Total Familiar (ITF) por adulto equivalente 
 - Calcular el ITF per capita promedio por Región 
 - Calcular el ITF por adulto equivalente promedio por Region

```{r}
base_a_nivel_hogar <- base_con_identificador %>% 
  group_by(CODUSU,NRO_HOGAR) %>% 
  summarise(PONDIH = unique(PONDIH),
            ITF = unique(ITF),
            REGION = unique(REGION),
            Personas = n(),
            adequi_en_hogar = sum(adequi))


base_a_nivel_hogar %>% 
  filter(Personas>=7) %>% 
  ungroup() %>% 
  summarise(HOGARES = sum(PONDIH))
```
```{r}
base_a_nivel_hogar %>% 
  mutate(ITF.pc = ITF/Personas,
         ITF.ae = ITF/adequi_en_hogar) %>% 
  group_by(REGION) %>% 
  summarise(ITF.pc.promedio = weighted.mean(ITF.pc,PONDIH),
            ITF.ae.promedio = weighted.mean(ITF.ae,PONDIH)) %>% 
  left_join(Regiones)
```

