---
title: "Introducción a R para Ciencias Sociales. Aplicación práctica en la EPH"
subtitle: "Clase 6. Pool de Datos en Panel y Matrices de Transición"
date: "10/9/2019"
output:
  html_notebook:
    toc: yes
    toc_float: yes
---
     
>Reiniciar R

#Datos De Panel 
##Introducción
En esta clase veremos como construir un _pool_ de datos de panel utilizando múltiples bases de la EPH. El ejercicio consiste en analizar las transiciones individuales entre las distintas categorías y estados ocupacionales.
Trabajaremos con un caso sencillo, sin reclasificar a la población en más que las categorías definidas por la EPH. A su vez, para maximizar la cantidad de casos del ejercicio utilizando las bases recientemente publicadas, trabajaremos con transiciones entre trimestres (Aunque en la práctica suelen realizarse paneles anuales para observar más movilidad)
 
Cargamos la librería _tidyverse_ con la cual trabajaremos para procesar la información

```{r,message=FALSE,warning=FALSE}
library(tidyverse, warn = FALSE)
```

Levantamos las Bases Individuales de 4 trimestres.       

```{r}
individual.216 <- read.table("../Fuentes/usu_individual_t216.txt", sep=";", dec=",", header = TRUE, fill = TRUE)
individual.316 <- read.table("../Fuentes/usu_individual_t316.txt", sep=";", dec=",", header = TRUE, fill = TRUE)
individual.416 <- read.table("../Fuentes/usu_individual_t416.txt", sep=";", dec=",", header = TRUE, fill = TRUE)
individual.117 <- read.table("../Fuentes/usu_individual_t117.txt", sep=";", dec=",", header = TRUE, fill = TRUE)
```

## Pasos para la construccion del Panel
1. Creamos un Vector que contenga unicamente las variables de interés, para recortar luego la base con la funcion __select__.      
2. Unimos todas las bases con la función __bind_rows__, seleccionando solo las variables del vector.
3. Filtramos de la base los casos de no respuesta y acotaremos en este ejercicio el analisis a la población entre 18 y 65 años.  
4. Creamos las categorías de análisis que deseamos observar en distintos perídos.
5. Armamos un _identificador ordinal_ para los registros de cada trimestre.
6. Replicamos el dataframe construido y le cambiamos los nombres a todas las variables, a excepción de las que usaremos para identificar a un mismo individuo ( _CODUSU_, _NRO_HOGAR_, _COMPONENTE_).
7. En la base replicada, modificamos el _identificador ordinal_ en función de la amplitud que deseamos en las observaciones de panel. En nuestro caso como uniremos registros con distancia de 1 trimestre, le restamos _1_ a cada valor
8. Unimos ambas bases con la funcion __inner_join__ que solo nos dejará registros que en ambas bases contengan los mismos _CODUSU_, _NRO_HOGAR_, _COMPONENTE_ e _identificador ordinal_.
9. Creamos la columna para las consistencias, y luego filtramos la base para eliminar los registros inconsistentes
```{r,warning=FALSE,message=FALSE}
#Paso 1
var.ind <- c('CODUSU','NRO_HOGAR','COMPONENTE', 'ANO4','TRIMESTRE','ESTADO','CAT_OCUP','PONDERA', 'CH04', 'CH06','P21','PP3E_TOT')

#Paso 2  
Bases_Continua <- bind_rows(
  individual.216  %>% select(var.ind),
  individual.316  %>% select(var.ind),
  individual.416  %>% select(var.ind),
  individual.117  %>% select(var.ind))
#Pasos 3  y 4
Bases_Continua <-  Bases_Continua %>% 
      filter(CH06 %in% c(18:65),ESTADO !=0) %>% 
      mutate(Categoria = case_when(ESTADO %in%  c(3,4)~"Inactivos",
                                   ESTADO   ==  2 ~"Desocupados",
                                   ESTADO   ==  1 & CAT_OCUP == 1 ~"Patrones",
                                   ESTADO   ==  1 & CAT_OCUP == 2 ~"Cuenta Propistas",
                                   ESTADO   ==  1 & CAT_OCUP == 3 ~"Asalariados",
                                   ESTADO   ==  1 & CAT_OCUP == 4 ~"Trabajador familiar s/r",
                              TRUE ~ "Otros"))
#Paso  5
Bases_Continua <- Bases_Continua %>% 
    mutate(Trimestre = paste(ANO4, TRIMESTRE, sep="_")) %>% 
    arrange(Trimestre) %>% 
    mutate(Id_Trimestre = match(Trimestre,unique(Trimestre)))

#Paso 6
Bases_Continua_Replica <- Bases_Continua

names(Bases_Continua_Replica)

names(Bases_Continua_Replica)[4:(length(Bases_Continua_Replica)-1)] <- 
  paste0(names(Bases_Continua_Replica)[4:(length(Bases_Continua_Replica)-1)],"_t1")

names(Bases_Continua_Replica)

#Paso 7
Bases_Continua_Replica$Id_Trimestre <- Bases_Continua_Replica$Id_Trimestre - 1
#Pasos 8 y 9
Panel_Continua <- inner_join(Bases_Continua,Bases_Continua_Replica)
Panel_Continua <- Panel_Continua %>% 
    mutate(Consistencia = case_when(abs(CH06_t1-CH06) > 2 |
                                    CH04 != CH04_t1 ~ "inconsistente",
                                    TRUE ~ "consistente")) %>% 
    filter(Consistencia == "consistente")
```

#Matrices de transición
## Calculo de probabilidades de transición. 
Realizaremos un breve ejercicio para identificar la magnitud relativa de las transiciones entre las distintas categorías ocupacionales. Para ello calculamos la suma ponderada de la cantidad de casos observados para cada posible combinación de __Cateogria__ y __Categoria_t1__. Luego calcularemos la probabilidad de encontrarse en categoría en t1, condicional a haber pertenecido a las distintas categorías en t0.  


```{r}
Categorias_transiciones <- Panel_Continua %>% 
  #filter(Categoria != Categoria_t1) %>% 
  group_by(Categoria,Categoria_t1) %>% 
  summarise(frec_muestral = n(),
            frecuencia = sum((PONDERA+PONDERA_t1)/2)) %>% 
  ungroup() %>% 
  group_by(Categoria) %>% 
  mutate(Prob_salida = frecuencia/sum(frecuencia))

Categorias_transiciones
```
Notese que la linea comentada en el medio de la cadena de pipes, nos permitiría iterar rapidamente sobre el procedimiento anterior agregando un filtro. En este ejemplo, podríamos recalcular las proporciones únicamente para aquellas personas que presentan un movimiento de categoría

##Gráfico de Matriz de Transición

```{r echo=TRUE}
library(ggthemes)
ggplot(Categorias_transiciones, aes(x = Categoria_t1, 
                                    y = Categoria, fill = Prob_salida,
                                    label =round(Prob_salida*100,2))) +
  labs(title = "Probabilidades de Transicion de hacia las distintas Categorías")+
  geom_tile()+
  geom_text()+
  scale_fill_gradient(low = "grey100", high = "grey30")+
  theme_tufte()
```
