---
title: "Clase 4. Práctica guiada"
subtitle: "Clase 4. Tidyverse - Pobreza"
date: "27/8/2019"
output:
  html_notebook: 
    toc: true
    toc_float: true 
---


# Ejercicios vinculados a la estimacion de pobreza
Levantar la base del 1t de 2017 
```{r echo=TRUE}

```

Estimar cuantas personas habitan en hogares con ingresos totales menores a $15.000

```{r echo=TRUE}

```
# Adultos equivalentes 
Construir en la base una variable que identifique el total de personas y de adultos equivalentes presentes en cada hogar (Usar el excel de la carpeta _Fuentes_ que contiene la definición de los adultos eq.)
```{r echo=TRUE}

```
A partir del punto anterior:
 - ¿Cuantas personas habitan en hogares de 7 o más integrantes?
 - ¿Cuantos hogares tienen más de 7 o más integrantes?
 - Construir una variable que exprese el Ingreso Total Familiar (ITF) per capita de cada hogar
 - Construir una variable que exprese el Ingreso Total Familiar (ITF) por adulto equivalente 
 - Calcular el ITF per capita promedio por Región 
 - Calcular el ITF por adulto equivalente promedio por Region
```{r echo=TRUE}

```

