---
title: "Introducción a R para Ciencias Sociales. Aplicación práctica en la EPH"
subtitle: "Clase 2 - Practica independiente"
output:
  html_notebook:
    toc: yes
    toc_float: yes
  html_document:
    toc: yes
---


# Ejercicios de práctica

- Crear un OBJETO llamado _COSA_ definido como el resultado de la multiplicación: 5*6
```{r}

```


- Crear un VECTOR _VECTOR0_ que contenga los números 10, 20, 30.
```{r}

```


- Modificar el segundo elemento del _VECTOR0_, asignandole el valor *40*
```{r}

```


- Crear 3 vectores con la misma cantidad de elementos que VEC0, pero con variables string (texto) ( _VECTOR1_, _VECTOR2_, _VECTOR3_).
- Crear un dataframe _DATAF_ como combinación de todos los __vectores__ creados previamente
```{r}

```


- Crear un objeto llamado *OTRA_COSA* que guarde el valor contenido en la segunda fila y tercera columna del dataframe _DATAF_
```{r}

```


- Levantar la base Individual del 4to trimestre de 2016 de la EPH
```{r}

```


- Levantar del Excel llamado CANASTAS que se encuentra en la carpeta de Fuentes, la hoja "CBA" y definirla como _HojaCBA_.
```{r}

```

