---
title: Programacion Funcional
output:
  html_notebook:
    toc: yes
    toc_float: yes
date: ""
subtitle: Práctica independiente
---

### definición de funciones

Crear una **función** llamada _HolaMundo_ que imprima el texto "Hola mundo"

```{r}


```

Crear una **función** que devuelva la sumatoria de los números enteros comprendidos entre 1 y un parámetro _x_ a definir.
```{r}



```

Crear una **función** que dado un parametro _vector_:

- Imprima (**print()**) la media del vector
- Devuelva (**return()**) el ratio entre el máximo y mínimo valor de un vector
- Garantizar que la función sólo opere en caso de que todos los valores del vector índicado sean números positivos.

```{r}

```


### Ejercicios sobre purrr
`mtcars` es una base de juguete que viene con rbase
```{r}
mtcars
```

__Ej 1__ Para cada columna de mtcars, calcular la media. Devolver una lista

```{r}

```

__Ej 2__ Hacer lo mismo que en 1, pero devolver un vector nombrado

```{r}

```

__Ej 3__ Calcular la media, pero podando el 5% de los valores más altos y bajos. Pista: Tirar el `?mean` para ver si tiene un parametro que permite hacer la poda.

```{r}


```

__Ej 4__ 
0 - Hacer un gráfico de puntos tomando el dataset *mtcars*, para ver la relación entre los valores de las variables disp y mpg 
```{r}

```

1 - Crear un dataframe *mtcars_cyl_6* que conserve solo los casos donde `cyl == 6`
```{r}

```

2 - Hacer una función que:

 - Tome como imputs un set de datos y un parámetro denominado "titulo"
 - Entregue como output un gráfico de puntos con la relación entre las variables disp y mpg, titulado en base al parámetro titulo

```{r}

```

3 - Probar esta función con el dataset  **mtcars_cyl_6**
```{r}

```

4 - Crear un dataframe **mtcars_nest** que agrupe los datos por la variable *cyl*, para luego crear una nueva variable *grafic* que genere este mismo gráfico para cada uno de los valores de cyl.
```{r}

```

Exportar a un PDF todos los graficos creados en el paso anterio

```{r}

```

