---
title: "Introducción a R para Ciencias Sociales. Aplicación práctica en la EPH"
subtitle: "Clase 7 - RMarkdown"
date: "17/09/2019"
output: 
  html_notebook:
    toc: yes
    toc_float: yes
---

# Introducción

El objetivo de esta clase es comenzar a trabajar utilizando los formatos RNotebook y/o RMarkdown para realizar reportes compilados directamente en RStudio, de forma tal que nuestro trabajo pueda quedar documentado y ser fácilmente compartido con otras personas.       
         
Mientras que en la clase presencial trabajamos bajo la modalidad de _código en vivo_, en las presentes notas de clase se replican los ejercicios propuestos.

> En lugar de abrir un R Script, en esta ocasión abriremos un nuevo documento del tipo R Notebook o R Markdown.
                           
Cargamos la librería _tidyverse_ con la cual trabajaremos para procesar la información
```{r echo=TRUE, message=FALSE, warning=FALSE}
library(tidyverse)
```

Asentamos en la variable _date_ el trimestre correspondiente a la información utilizada.
```{r echo=TRUE, message=FALSE, warning=FALSE}
date <- "1er trimestre 2017"
```

De esta forma, cuando presentemos los resultados de nuestro análisis, podremos contar automáticamente con las etiquetas para los cuadros, gráficos y comentarios. Por ejemplo:           

> __Todos los datos refieren a los 31 aglomerados urbanos relevados en la EPH y en esta ocasión corresponden al `r date`.__

# Organización de los datos

Cargamos la base individual del `r date`.
```{r echo=TRUE, message=FALSE, warning=FALSE}
base_individual <- read.table("../Fuentes/usu_individual_t117.txt", sep=";", dec=",", header = TRUE, fill = TRUE)
```

Modificamos la variable _CH04_ de la base de datos, de forma tal que se llame _Sexo_ y contenga los valores _Varones_ y _Mujeres_. De este modo los resultados se presentarán de forma más amena a su lectura.
```{r echo=TRUE, message=FALSE, warning=FALSE}
base_individual <- base_individual %>% 
  mutate(Sexo = as.character(CH04),
         Sexo = case_when(Sexo=="1" ~ "Varones",
                          Sexo=="2" ~ "Mujeres"))
```

Construimos la variable _NIVEL_EDUCATIVO_, colapsando sus categorías en cuatro niveles.
```{r echo=TRUE, message=FALSE, warning=FALSE}
base_individual <- base_individual %>% 
  mutate(NIVEL_EDUCATIVO = case_when(NIVEL_ED %in% c(1, 7) ~ "Sin Instrucción",
                                     NIVEL_ED %in% c(2, 3) ~ "Primaria",
                                     NIVEL_ED %in% c(4, 5) ~ "Secundaria",
                                     NIVEL_ED == 6         ~ "Superior",
                                     NIVEL_ED == 9         ~ "NS/NR"),
         NIVEL_EDUCATIVO = factor(NIVEL_EDUCATIVO, 
                                  levels = c("Sin Instrucción", 
                                             "Primaria", 
                                             "Secundaria", 
                                             "Superior")))
```

# Tasas básicas de Mercado de trabajo

En esta instancia realizamos un ejercicio similar a los ya presentados en el curso. Calculamos las tasas de Actividad, Empleo y Desocupación, pero para cada uno de los sexos.    

> Si queremos mostrar la tabla resultante, debemos configurar el _chunk_ de código de forma tal que el output sea "Show output only" (en caso de querer ocultar las líneas de código), o "Show code and output" (en caso de querer compartir también el código).

```{r echo=TRUE, message=FALSE, warning=FALSE}
tabla1.1 <- base_individual %>% 
  filter(CH06 >= 14) %>% 
  group_by(Sexo) %>% 
  summarise(Poblacion         = sum(PONDERA),
            Ocupados          = sum(PONDERA[ESTADO == 1]),
            Desocupados       = sum(PONDERA[ESTADO == 2]),
            PEA               = Ocupados + Desocupados,
            'Tasa Actividad'    = round(PEA/Poblacion*100, 1),
            'Tasa Empleo'       = round(Ocupados/Poblacion*100, 1),
            'Tasa Desocupación' = round(Desocupados/PEA*100, 1)) %>% 
  select(-c(2:5)) %>% 
  gather(Indicadores, Valor, 2:4) %>% 
  spread(., Sexo, Valor)

tabla1.1
```

Lo mismo sucede en el caso de los gráficos:          
                           
__Gráfico 1.__ _Población de 14 años y más. Tasas de Actividad y de Empleo por sexo. Total de aglomerados urbanos. `r date`._
```{r echo=TRUE, message=FALSE, warning=FALSE}
tabla1.2_graf <- tabla1.1 %>% 
  filter(Indicadores %in% c("Tasa Actividad", "Tasa Empleo")) %>% 
  gather(., Sexo, porcentaje, 2:3)

ggplot(tabla1.2_graf, 
       aes(x = '', porcentaje, 
           fill = Sexo, 
           group= Sexo, 
           label = paste0(porcentaje, "%"))) +
  geom_col(position = "dodge") +
  geom_text(position = position_dodge(width = .9), vjust =2, size = 6) +
  theme_void() +
  facet_grid(~Indicadores) +
  labs(caption = "Fuente: Elaboración propia en base a EPH-INDEC")
```

# Empleo no registrado

Calculamos a continuación la tasa de empleo no registrado en el caso de las asalariadas mujeres y de los asalariados varones.
```{r echo=TRUE, message=FALSE, warning=FALSE}
tabla2.1 <- base_individual %>% 
  filter(ESTADO==1,
         CAT_OCUP==3) %>% 
  group_by(Sexo) %>% 
  summarise("Proporción de no Registrados" =
              round(sum(PONDERA[PP07H==2])/sum(PONDERA)*100, 1))

inline_1 <- tabla2.1$`Proporción de no Registrados`[tabla2.1$Sexo == "Mujeres"]
inline_2 <- tabla2.1$`Proporción de no Registrados`[tabla2.1$Sexo == "Varones"]

tabla2.1
```

Hay un `r inline_1`% de las asalariadas a quienes sus empleadores no inscriben en la seguridad social, mientras que para los asalariados varones esta tasa de no registro es del `r inline_2`%.    

# Brechas de ingresos

## Brecha de ingresos totales mensuales

```{r echo=TRUE, message=FALSE, warning=FALSE}
tabla3.1 <- base_individual %>% 
  filter(P47T > 0) %>% 
  group_by(Sexo) %>% 
  summarise(Media.ITI = round(weighted.mean(P47T, PONDII), 1)) %>% 
  spread(., Sexo, Media.ITI) %>% 
  mutate("Brecha del Ingreso Total Individual" = round(((Varones-Mujeres)/Varones)*100, 1))

inline_3 <- tabla3.1$`Brecha del Ingreso Total Individual`

tabla3.1
```

Observando los ingresos totales individuales de toda la población, se observa que la brecha entre varones y mujeres en este caso es de `r inline_3` puntos porcentuales. Es decir, contemplando todos los ingresos que se perciben, sean de origen laboral o no laboral (como jubilaciones y pensiones, cuotas alimentarias, subsidios, etc.), las mujeres perciben ingresos que, en promedio, son un `r inline_3`% menores que los de los varones.     

### Ejercicio: Calcular la brecha de ingresos mensuales de las/os ocupadas/os

```{r echo=TRUE, message=FALSE, warning=FALSE}

```

```{r echo=TRUE, message=FALSE, warning=FALSE}
# Resolución

tabla4.1 <- base_individual %>% 
  filter(ESTADO == 1) %>% 
  group_by(Sexo) %>% 
  summarise(Media.IOP = round(weighted.mean(P21, PONDIIO), 1)) %>% 
  spread(., Sexo, Media.IOP) %>% 
  mutate("Brecha de ingresos de la ocup. princ." = round(((Varones-Mujeres)/Varones)*100, 1))

inline_4 <- tabla4.1$`Brecha de ingresos de la ocupación principal`
inline_5 <- tabla4.1$`Media de ingresos de las Mujeres`
inline_6 <- tabla4.1$`Media de ingresos de los Varones`

tabla4.1
```

Simultáneamente, en el mercado de trabajo, las mujeres ganan en promedio un `r inline_4`% menos que los varones (`r inline_5` vs. `r inline_6` ). Estos datos corresponden a la totalidad de ocupadas/os, cualquiera sea su categoría ocupacional, calificación o jerarquía, y observando en este caso los ingresos provenientes de la ocupación principal.  

## Brecha de ingresos mensuales por nivel educativo 

Antes de calcular la brecha de los ingresos mensuales para cada nivel educativo, veremos la distribución que presenta cada uno de los sexos respecto de esta variable.
```{r echo=TRUE, message=FALSE, warning=FALSE}
tabla5.1 <- base_individual %>% 
  filter(ESTADO == 1, !is.na(NIVEL_EDUCATIVO)) %>% 
  group_by(Sexo) %>%
  mutate(Frecuencia = sum(PONDERA)) %>% 
  group_by(Sexo, NIVEL_EDUCATIVO) %>% 
  summarise(Tasa = round(sum(PONDERA)/unique(Frecuencia)*100, 1)) %>% 
  spread(., Sexo, Tasa) %>% 
  rename("Nivel Educativo" = NIVEL_EDUCATIVO, "% de Mujeres" = Mujeres, "% de Varones" = Varones)

tabla5.1
```

Calculamos el promedio de ingresos mensuales y horarios para cada combinación de _Sexo_ y _NIVELEDUCATIVO_. 
```{r echo=TRUE, message=FALSE, warning=FALSE}
tabla5.2 <- base_individual %>% 
  filter(ESTADO == 1, 
         PP3E_TOT > 0,
         PP3E_TOT != 999,
         !is.na(NIVEL_EDUCATIVO)) %>% 
  group_by(Sexo, NIVEL_EDUCATIVO) %>% 
  summarise(IOP_hr = round(weighted.mean(P21/(PP3E_TOT * 30 / 7), PONDIIO), 2),
            IOP_mensual  = round(weighted.mean(P21, PONDIIO), 2)) %>% 
  arrange(NIVEL_EDUCATIVO, Sexo)
```

### Brecha de ingresos mensuales y horarios por nivel educativo

Presentamos los ingresos promedios y la brecha correspondientes a los ingresos mensuales.
```{r echo=TRUE, message=FALSE, warning=FALSE}
tabla5.2.1 <- tabla5.2 %>% 
  select(-IOP_hr) %>% 
  spread(., Sexo, IOP_mensual) %>% 
  mutate(brecha = paste0(round((Varones-Mujeres)/Varones*100, 1), "%"))

tabla5.2.1
```

Presentamos los datos de montos y brecha correspondientes al ingreso por horas de las/os ocupadas/os, de acuerdo a su sexo y nivel educativo.
```{r echo=TRUE, message=FALSE, warning=FALSE}
tabla5.2.2 <- tabla5.2 %>% 
  select(-IOP_mensual) %>% 
  spread(., Sexo, IOP_hr) %>% 
  mutate(brecha = paste0(round((Varones-Mujeres)/Varones*100, 1), "%"))

tabla5.2.2
```

# Horas semanales trabajadas

Finalmente, podemos indagar sobre los determinantes de la diferencia entre las brechas de ingresos mensuales y las brechas de ingresos horarios. Para eso, podemos ver la diferencia entre las horas que ofrecen los varones y las mujeres semanalmente en el mercado de trabajo.
```{r echo=TRUE, message=FALSE, warning=FALSE}
horas <- base_individual %>% 
  filter(ESTADO == 1, 
         PP3E_TOT > 0,
         PP3E_TOT != 999) %>% 
  group_by(Sexo) %>% 
  summarise("Horas semanales trabajadas" = 
              round(weighted.mean(PP3E_TOT, PONDIIO), 2))

horas
```





