---
title: Programacion Funcional
output:
  html_notebook:
    toc: yes
    toc_float: yes
date: ""
subtitle: Explicación
---
```{r setup,include=FALSE}
knitr::opts_chunk$set(echo = TRUE)
```

En esta clase vamos a ver algunas herramientas un poco más avanzadas que sirven para extender el tipo de procesamientos vimos hacia un

```{r message=FALSE, warning=FALSE}
library(tidyverse)
```


### Loops

Un __loop__ es una estructura de código que nos permite aplicar iterativamente un mismo conjunto de comandos, variando el valor de una variable. Por ejemplo:

```{r,warning=FALSE}
for(i in 1:10){
   print(i^2)
}
```

Esto se lee como : "Recorre cada uno de los valores (i) del vector numérico 1 a 10, y para cada uno de ellos imprimí el cuadrado (i^2)".                  
Uno puede especificar la palabra que desee que tomé cada uno de los valores que debe tomar. En el ejemplo anterior fue **i**, pero bien podría ser la "**Valores**"  

```{r}
for(Valores in 1:10){
   print(Valores^2)
  
}
```

Un loop puede iterar sobre cualquier tipo de vector, independientemente de lo que contenga.

> Los loops son una estructura básica que existen en cualquier lenguaje de programación. En R no recomendamos abusar de ellos porque hacen que el código sea más lento.


### Estructuras Condicionales

Las __estructuras condiconales__ nos permiten ejecutar una porción de código en caso de que cumplan una condición lógica

#### if
Su funcionamiento es el siguiente:     
```if(condicion){codigo a ejecutar si se cumple la condición}```


```{r,warning=FALSE}
if( 2+2 == 4){
  print("Menos Mal")
}

```

```{r,warning=FALSE}
if( 2+2 == 148.24){
  print("R, tenemos un problema")
}

```


#### ifelse
La función ```if_else()``` sirve para crear o modificar dicotómicamente un objeto/variable/vector a partir del cumplimiento de una o más condiciones lógicas.  
Su funcionamiento es el siguiente:      
```if_else(condicion,función a aplicar si se cumple la condición,función a aplicar si no se cumple la condición)```

```{r}
if_else(2+2==4, true = "Joya",false = "Error")

```

### Funciones

La creación de __funciones__ propias nos permite automatizar todas aquellas partes del código que se repiten mucho. Una vez diseñadas, funcionan igual que cualquier comando. 

Por ejemplo, podemos definir la suma de dos elementos como
```{r}
suma <- function(valor1, valor2) {
  valor1+valor2
}


suma
```
En el paso anterior simplemente creamos una función que se guardará en nuestro ambiente como cualquier otro objeto. Para utilizar la función, debemos hacerlo como con cualquier otra, específicandole los argumentos que queremos que tome.

```{r}
suma(valor1 = 5,valor2 = 6)
```


Obviamente las funciones no son sólo para variables numéricas. Por ejemplo, podemos pegar dos strings con una flecha en el medio

```{r}
funcion_prueba <- function(parametro1,parametro2) {
  paste(parametro1, parametro2, sep = " <--> ")
}

funcion_prueba(parametro1 = "A ver", parametro2 = "Que pasa")

```

También podemos asignar un valor por default para los parametros en caso de que el usuario no defina su valor al utilizar la función.

```{r}
Otra_funcion_prueba <- function(parametro1 ,parametro2 = "String default") {
  paste(parametro1, parametro2, sep = " <--> ")
  
}

Otra_funcion_prueba(parametro1 = "Valor 1 ")

```

Las funciones que creamos nosotros permanecen en el ambiente de R temporariamente. Cuando removemos los objetos del ambiente, la función deja de existir. Por ende, debemos incorporarla en cada uno de los scripts en la cual la necesitemos. Una buena práctica, es incorporar nuestras funciones útiles al comienzo de cada script junto a la carga de las librerías.                         

Vale mencionar que __lo que ocurre en una función, queda en la función__ excepto que explícitamente estemos devolviendo el resultado "en consola". Podemos imprimir pasos intermedios para que se visualicen al correr la función incluyendo el comando `print()`. 

Las funciones siempre devuelven el último objeto que se crea en ellas, o si explicitamente se utiliza el comando `return()`.

Para ver esto, voy a diseñar una función que calcule el ratio entre el valor máximo de un vector y el valor mínimo:
```{r}
calcula_ratio <- function(vector) {
  
vector.max  <-   max(vector)
vector.min  <-   min(vector)

return(vector.max/vector.min)
}

```

Al correr una función definida de esta manera, en el ambiente solo se conserva en nuestro objeto **ratio** el valor devuelto con `return()`. *vector.max* y *vector.min* no quedan almacenados.
```{r}
ratio <- calcula_ratio(vector = c(1,2,3,4))

ratio
```
Ahora bien, cuando pensamos en funciones más complejas cuya operatoria no es tan obvia, pueden agregarse chequeos, y operatorias condicionales con alguna advertencia para que el usuario pueda comprender un error, o tenga mayor noción de qué está haciendo la función.       

Que pasa si el usuario de la función no pasa un vector numérico?
```{r}
calcula_ratio(vector = c(1,2,3,4,"H"))
```

En este caso, podríamos haber seteado un mensaje más amigable que permita al usuario comprender su error.
```{r}
calcula_ratio <- function(vector) {
  
assertthat::assert_that(is.numeric(vector),
                        msg = "Ingresa un vector numérico")
  

vector.max  <-   max(vector)
vector.min  <-   min(vector)


return(vector.max/vector.min)
}

calcula_ratio(vector = c(1,2,3,4,"H"))

```
Una vuelta de tuerca más! Qué pasa si dentro del vector tenemos un 0? 
```{r}
calcula_ratio(vector = c(1,2,3,4,0))
```
Supongamos que queremos que en ese caso nuestra función descarte ese valor, calcule igualmente el ratio, pero dando aviso de ello
```{r}
calcula_ratio <- function(vector) {
  
assertthat::assert_that(is.numeric(vector),
                        msg = "Ingresa un vector numérico")
  
if(any(vector==0)){

  warning("Hay un cero en tu vector, no lo tomo en cuenta para el calculo")
  vector <- vector[vector!=0]
  
}
vector.max  <-   max(vector)
vector.min  <-   min(vector)


return(vector.max/vector.min)
}

```
Veamos que pasa
```{r}
ratio <- calcula_ratio(vector = c(456,78,1232,6565,12,0))
ratio
```

Cuando trabajamos con grandes volumenes de información hay formás más potentes para realizar loops, o para aplicar funciones a nuestros datos. Supongamos para ello que tenemos nuestra información almacenada en una lista. En este caso, por simplicidad la creamos sólo con tres vectores, pero como vimos anteriormente una lista podría contener múltiples bases de datos en su interior.
```{r}
mi_lista_vectores <- list(
     Vector1 = c(456,78,1232,6565,12),
     Vector2 = c(190,78,44,23,11),
     Vector2 = c(194,4218,142,223,121))

```


### PURRR^[basado en https://jennybc.github.io/purrr-tutorial/ls03_map-function-syntax.html]

MAP es la forma _tidy_ de hacer loops. Además de ser más prolijo el código, es mucho más eficiente.

La función __map__ toma un input, una función para aplicar, y opcionalmente alguna otra cosa (por ejemplo parametros que necesite la función)

- map(.x, .f, ...)
- map(VECTOR_O_LIST_INPUT, FUNCTION_A_APLICAR, OTROS_OPCIONALES)

```{r}

map(mi_lista_vectores, calcula_ratio)

```


Usamos __map2__ cuando tenemos que pasar dos input, que se aplican sobre una función:

- map2(.x, .y, .f, ...)
- map2(INPUT_UNO, INPUT_DOS, FUNCTION_A_APLICAR, OTROS_OPCIONALES)


Por ejemplo. Si queremos utilizar la función prueba sobre los datos del dataframe ABC_123 (Veamos que son ambos objetos)

```{r}
ABC_123 <- data.frame(Letras = LETTERS[1:20],Num = 1:20)

ABC_123
funcion_prueba
```

Si el resultado que queremos es que junte cada fila, necesitamos pasarle dos parámetros: utilizamos `map2()`


```{r}
resultado <- map2(ABC_123$Letras,ABC_123$Num,funcion_prueba)
resultado[1:3]

```

La salida de los `map()` es una __lista__, no un vector, por lo que si lo metemos dentro de un dataframe se vería así:

```{r}
ABC_123 %>% 
  mutate(resultado= map2(Letras,Num,funcion_prueba))
```

al ponerlo dentro del dataframe desarma la lista y guarda cada elemento por separado.
La magia de eso es que podemos __guardar cualquier cosa en el dataframe__ no sólo valores, sino también listas, funciones, dataframes, etc.

Si queremos recuperar los valores originales en este caso podemos usar `unlist()`


```{r}

resultado[1:3] %>% unlist()

ABC_123 %>% 
  mutate(resultado= unlist(map2(Letras,Num,funcion_prueba)))

```


Si lo que queríamos era que la función nos haga todas las combinaciones de letras y número, entonces lo que necesitamos es pasarle el segúndo parametro como algo _fijo_, poniendolo después de la función. Volvemos a la función ``map``

```{r}
map(ABC_123$Letras,funcion_prueba,ABC_123$Num)[1:2]
```

En este caso, el map itera sobre cada elemento de `letras`, y para cada elemento _i_ hace 
`funcion_prueba(i,ABC$Num)` y guarda el resultado en la lista

si lo queremos meter en el dataframe

```{r}
ABC_123 %>% 
  mutate(resultado= map(Letras,funcion_prueba,Num))
```

Ahora cada fila tiene un vector de 20 elementos guardado en la columna resultado

Si tenemos más de dos...

- pmap(.l, .f, ...)
- pmap(VECTOR_O_LIST_INPUT, FUNCION_A_APLICAR, OTROS_OPCIONALES)



###  Funciones implícitas 

no es necesario que definamos la función de antemano. Podemos usar _funciones implícitas_

```{r}
map_dbl(c(1:10), function(x) x^2)
map2_dbl(c(1:10),c(11:20), function(x,y) x*y)

```

### Funciones lambda

incluso más conciso que las funciones implíictas son las __funciones lambda__ donde definimos las variables como _.x_ _.y_, etc. La flexibilidad de estas expresiones es limitada, pero puede ser útil en algunos casos. 

```{r}

map_dbl(c(1:10),~.x^2)
map2_dbl(c(1:10),c(11:20),~.x*.y)

```



### Cuando usar estas herramientas?

A lo largo del curso vimos diferentes técnicas para manipulación de datos. En particular, la librería dplyr nos permitía fácilmente modificar y crear nuevas variables, agrupando. ¿Cuando usamos `dplyr` y cuando usamos `purrr`?.

- Si trabajamos sobre un DF simple, sin variables anidadas (lo que conocíamos hasta hoy) podemos usar `dplyr`
- Si queremos trabajar con DF anidados, con cosas que no son DF, o si el resultado de la operación que vamos a realizar a nivel file es algo distinto a un valor único, nos conviene usar `map` y `purrr`.


