---
title: "Introducción a R para Ciencias Sociales. Aplicación práctica en la EPH"
subtitle: "Clase 2 - Practica Guiada"
output:
  html_notebook:
    toc: yes
    toc_float: yes
  html_document:
    toc: yes
---
# Ejercicios para practicar

> Primero: reiniciar R (`Session --> Restart R`)


## Ejercicio 1: 
- Crear un OBJETO llamado _OBJETO_ definido como el resultado de la suma: 5 + 6
```{r}
OBJETO <- 5+6 
OBJETO
```
<br>

## Ejercicio 1.2: 
- Crear un VECTOR _VEC0_ que contenga los números 1, 3, 4.
- Crear 3 vectores ( _VEC1_, _VEC2_, _VEC3_) que sean transformaciones del anterior
- Crear 3 vectores con la misma cantidad de elementos que VEC0, pero con variables string (texto) ( _VEC4_, _VEC5_, _VEC6_).
- Crear un dataframe _DFRAME_ como combinación de todos los __vectores__ creados previamente
```{r}
VEC0 <- c(1,3,4) 
VEC1 <- VEC0+2
VEC2 <- VEC0*3
VEC3 <- VEC0+c(2,213,0)
VEC4 <- c("hola","que","tal")
VEC5 <- c("todo","Bien","vos?")
VEC6 <- c("aAA","BB","CC")
Base_datos<- data.frame("EDAD"=VEC0,"SEXO"=VEC1,
           VEC2,VEC3,VEC4,VEC5,VEC6)
```

<br>

## Ejercicio 2:
- Levantar la base Individual del 1er trimestre de 2019 de la EPH.
- Levantar del Excel llamado ´´´Aglomerados EPH´´´ que se encuentra en la carpeta de Fuentes.  Pueden usar la función _read.xlsx_ de cualquiera de las siguientes librerías:
    - Vista en clase: __openxlsx__ 
    - Otra opción que utiliza otros parametros: __readxl__
```{r}
Base <- read.table(file   = "../Fuentes/usu_individual_t119.txt",
                   header = T,
                   sep    =";",
                   dec    =",")

library(openxlsx)
Aglomerados <- openxlsx::read.xlsx(xlsxFile = "../Fuentes/Aglomerados EPH.xlsx") 
```
