---
title: "Introducción a R para Ciencias Sociales. Aplicación práctica en la EPH"
subtitle: "Clase 3 - Practica Guiada"
date: "20/08/2019"
output:
  html_notebook:
    toc: yes
    toc_float: yes
  html_document:
    toc: yes
---

> Reiniciar R


## Ejercicio 1: Calcular el conjunto de tasas básicas  

El ejercicio consiste en calcular las tasas de actividad, empleo y desempleo, y presentarlas como figuran en el Cuadro 1.1 del [Informe técnico elaborado por EPH-INDEC](http://www.indec.gob.ar/uploads/informesdeprensa/EPH_cont_1trim17.pdf). Luego calcular las mismas tasas, desagregando por sexo.

```{r echo=TRUE}
# Paso 1 levantar las bases de EPH y seleccionar las variables de interés
Individual_t117 <-
  read.table("../Fuentes/usu_individual_t117.txt",
  sep = ";",
  dec = ",",
  header = TRUE,
  fill = TRUE )

Variables_interes <- c("ANO4","TRIMESTRE","ESTADO","PONDERA",
                       "REGION","AGLOMERADO","PP03J","INTENSI")

Base_Ind_chica <- Individual_t117 %>% 
  select(Variables_interes)

head(Base_Ind_chica)
```

```{r echo=TRUE}
#Paso 2 Tasas Básicas Total País
Tasas <- Base_Ind_chica %>% 
  summarise(Poblacion         = sum(PONDERA),
            Ocupados          = sum(PONDERA[ESTADO == 1]),
            Desocupados       = sum(PONDERA[ESTADO == 2]),
            PEA               = Ocupados + Desocupados,
            Ocupados_demand   = sum(PONDERA[ESTADO == 1 & PP03J == 1]),
            Suboc_demandante  = sum(PONDERA[ESTADO == 1 & INTENSI == 1 & PP03J == 1]),
            Suboc_no_demand   = sum(PONDERA[ESTADO == 1 & INTENSI == 1 & PP03J %in% c(2, 9)]),
            Subocupados       = Suboc_demandante + Suboc_no_demand,
            'Tasa Actividad'                  = PEA/Poblacion,
            'Tasa Empleo'                     = Ocupados/Poblacion,
            'Tasa Desocupacion'               = Desocupados/PEA,
            'Tasa ocupados demandantes'       = Ocupados_demand/PEA,
            'Tasa Subocupación'               = Subocupados/PEA,
            'Tasa Subocupación demandante'    = Suboc_demandante/PEA,
            'Tasa Subocupación no demandante' = Suboc_no_demand/PEA) %>% 
  select(-(1:8)) %>% 
  gather(.,key = Tasa, value = Valor, 1:ncol(.))

Tasas
```

```{r}
# Tasas Básicas desagregadas por sexo
```

## Ejercicio 2: Calcular el conjunto de tasas básicas, para cada uno de los aglomerados EPH  
```{r}
# Tasas Básicas Aglomerados
```

## Ejercicio 2: Extender realizados cálculos hacia 2 de los trimestres para los cuales se cuenta con la base de la EPH 
Pista: Explorar la función *bind_rows* del paquete tidyverse, ejecutando el siguiente chunk de código
```{r}
library(tidyverse)
?bind_rows
```

```{r}
# Tasas Básicas Multiples trimestres

```

