---
title: "Introducción a R para Ciencias Sociales. Aplicación práctica en la EPH"
subtitle: "Clase 3 - Practica Guiada"
date: "20/08/2019"
output:
  html_notebook:
    toc: yes
    toc_float: yes
  html_document:
    toc: yes
---

> Reiniciar R


## Ejercicio 1: Calcular el conjunto de tasas básicas  

El ejercicio consiste en calcular el __conjunto de tasas básicas__ presentadas en los Cuadros 1.1 y 1.2 del [Informe técnico elaborado por EPH-INDEC](http://www.indec.gob.ar/uploads/informesdeprensa/EPH_cont_1trim17.pdf). 

```{r}
# Paso 1 levantar las bases de EPH y seleccionar las variables de interés
```

```{r}
# Tasas Básicas Total País
```
## Ejercicio 2: Calcular el conjunto de tasas básicas, para cada uno de los aglomerados EPH  
```{r}
# Tasas Básicas Aglomerados
```

## Ejercicio 2: Extender realizados cálculos hacia 2 de los trimestres para los cuales se cuenta con la base de la EPH 
Pista: Explorar la función *bind_rows* del paquete tidyverse, ejecutando el siguiente chunk de código
```{r}
library(tidyverse)
?bind_rows
```

```{r}
# Tasas Básicas Multiples trimestres

```

