---
title: "Introducción a R para Ciencias Sociales. Aplicación práctica en la EPH"
subtitle: "Clase 3 - Practica Guiada"
date: "20/08/2019"
output:
  html_notebook:
    toc: yes
    toc_float: yes
  html_document:
    toc: yes
---

> Reiniciar R


# Ejercicios de práctica  en clase
- Levantar todas las bases individuales de EPH que se encuentran en la carpeta *FUENTES*
```{r}

```

Crear un vector llamado __Variables__ que contenga los nombres de las variables de interés que refieren a las siguientes características:
      - Edad, Sexo, Ingreso de la ocupación principal, Categoría ocupacional, ESTADO, PONDERA y PONDIH

```{r}

```

Acotar la Base únicamente a las variables de interés, utilizando el vector __Variables__ 
```{r}

```

Calcular las tasas de actividad, empleo y desempleo, según sexo, para la población de edad entre 18 y 35 años

```{r}

```

Calcular el salario promedio por sexo, para dos grupos de edad: 18 a 35 años y 36 a 70 años. (Recordatorio: La base debe filtrarse para contener únicamente OCUPADOS ASALARIADOS)
```{r}

```

Exportar el resultado de los ejercicios a un excel en la carpeta *RESULTADOS*
```{r}

```

