---
title: "Clase 4. Práctica guiada"
subtitle: "Clase 4. Tidyverse - Pobreza"
date: "27/8/2019"
output:
  html_notebook: 
    toc: true
    toc_float: true 
---


# Ejercicios vinculados a la estimacion de pobreza
Levantar una la base del 1t de 2017 
```{r}
library(tidyverse, warn = FALSE)

var.ind <- c('CODUSU','NRO_HOGAR' ,'COMPONENTE','ANO4','TRIMESTRE','REGION',
             'AGLOMERADO', 'PONDERA', 'CH04', 'CH06', 'ITF', 'PONDIH','P21')

individual.117 <- read.table("../Fuentes/usu_individual_t117.txt", sep=";", dec=",", header = TRUE, fill = TRUE) %>% 
  select(var.ind)

```

Estimar cuantas personas habitan en hogares con ingresos totales menores a $15.000

```{r}
individual.117 %>% 
  filter(ITF<15000) %>% 
  summarise(Cuantos=sum(PONDIH))
```
# Adultos equivalentes 
Construir una variable que identifique el total de personas y de adultos equivalentes presentes en cada hogar (Usar el excel que contiene la definición de los _AE_)
```{r}

```
A partir del punto anterior:
 - ¿Cuantas personas habitan en hogares de 7 o más integrantes?
 - ¿Cuantos hogares tienen más de 7 o más integrantes?
 - Construir una variable que exprese el Ingreso Total per capita de cada hogar
 - Construir una variable que exprese el Ingreso Total por adulto equivalente de cada hogar
 - Calcular el Ingreso per capita promedio
 - Calcular el Ingreso por adulto equivalente promedio
```{r}

```

