---
title: "Clase 4. Práctica guiada"
subtitle: "Clase 4. Tidyverse - Pobreza"
date: "27/8/2019"
output:
  html_notebook: 
    toc: true
    toc_float: true 
---

# Cálculo de Pobreza por Línea

> Reiniciar R

La práctica consistirá en realizar una serie de variaciones al cálculo de la pobreza e indigencia realizado en la nota de clase. El primer *chunk* de código es identico al de dicha nota, y luego se irán incorporando variaciones 
```{r warning = FALSE}
library(tidyverse, warn = FALSE)
library(openxlsx, warn = FALSE)

var.ind <- c('CODUSU','NRO_HOGAR' ,'COMPONENTE','ANO4','TRIMESTRE','REGION',
             'AGLOMERADO', 'PONDERA', 'CH04', 'CH06', 'ITF', 'PONDIH','P21')

individual.316 <- read.table("../Fuentes/usu_individual_t316.txt", sep=";", dec=",", header = TRUE, fill = TRUE) %>% 
  select(var.ind)
individual.416 <- read.table("../Fuentes/usu_individual_t416.txt", sep=";", dec=",", header = TRUE, fill = TRUE) %>% 
  select(var.ind)

Bases <- bind_rows(individual.316,individual.416)

Adequi <- read.xlsx("../Fuentes/ADEQUI.xlsx")
CBA    <- read.xlsx("../Fuentes/CANASTAS.xlsx",sheet = "CBA")
CBT    <- read.xlsx("../Fuentes/CANASTAS.xlsx",sheet = "CBT")
dic.regiones <- read.xlsx("../Fuentes/Regiones.xlsx")

CBA <- CBA %>% 
  mutate(Canasta = 'CBA')

CBT <- CBT %>% 
  mutate(Canasta = 'CBT')

Canastas_Reg <- bind_rows(CBA,CBT)                       %>% 
  gather(.,Region, Valor, c(3:(ncol(.)-1) ))             %>%
  mutate(Trimestre = case_when(Mes %in% c(1:3)   ~1,
                               Mes %in% c(4:6)   ~2,
                               Mes %in% c(7:9)   ~3,
                               Mes %in% c(10:12) ~4),
         Periodo = paste(Año, Trimestre, sep='.'))      

Canastas_Reg_2 <- Canastas_Reg %>% 
  group_by(Canasta, Region, Periodo)                     %>% 
  summarise(Valor = mean(Valor))                         %>% 
  spread(., Canasta,Valor)                               %>% 
  left_join(., dic.regiones, by = "Region")              %>% 
  ungroup()                                              

Pobreza_Individual <- Bases %>% 
  mutate(Periodo = paste(ANO4, TRIMESTRE, sep='.')) %>% 
  left_join(., Adequi, by = c("CH04", "CH06")) %>% 
  left_join(., Canastas_Reg_2, by = c("REGION", "Periodo"))    

Pobreza_Individual_paso2 <- Pobreza_Individual %>%  
  group_by(CODUSU, NRO_HOGAR, Periodo)                          %>% 
  mutate(Adequi_hogar = sum(adequi))                            %>%
  ungroup()                                                      

Pobreza_Individual_paso3 <-  Pobreza_Individual_paso2 %>% 
 mutate(CBA = CBA*Adequi_hogar,
        CBT = CBT*Adequi_hogar,
        Situacion = case_when(ITF<CBA            ~ 'Indigente',
                               ITF>=CBA & ITF<CBT ~ 'Pobre',
                               ITF>=CBT           ~ 'No.Pobre'))  

```
##Variación 1: Calcular las tasas de pobreza e indigencia semestrales

```{r}
Pobreza_resumen_semestral <- Pobreza_Individual_paso3 %>% 
  mutate(Semestre =  case_when(TRIMESTRE %in% c(1:2)   ~1,
                               TRIMESTRE %in% c(3:4)   ~2)) %>% 
  group_by(ANO4,Semestre) %>% 
  summarise(Tasa_pobreza    = sum(PONDIH[Situacion %in% c('Pobre', 'Indigente')],na.rm = TRUE)/
                              sum(PONDIH,na.rm = TRUE),
            
            Tasa_indigencia = sum(PONDIH[Situacion == 'Indigente'],na.rm = TRUE)/
                              sum(PONDIH,na.rm = TRUE)) 
Pobreza_resumen_semestral
```
##Variación 2: Calcular las tasas de pobreza e indigencia semestrales para los menores de 18 años
```{r}
Pobreza_resumen_semestral_menores <- Pobreza_Individual_paso3 %>% 
  filter(CH06<18) %>% 
  mutate(Semestre =  case_when(TRIMESTRE %in% c(1:2)   ~1,
                               TRIMESTRE %in% c(3:4)   ~2)) %>%
  group_by(ANO4,Semestre) %>% 
  summarise(Tasa_pobreza    = sum(PONDIH[Situacion %in% c('Pobre', 'Indigente')],na.rm = TRUE)/
                              sum(PONDIH,na.rm = TRUE),
            
            Tasa_indigencia = sum(PONDIH[Situacion == 'Indigente'],na.rm = TRUE)/
                              sum(PONDIH,na.rm = TRUE))
Pobreza_resumen_semestral_menores
```

##Variación 3: Calcular las tasas de hogares bajo la línea pobreza e indigencia.
```{r}
Pobreza_paso_hogares <- Pobreza_Individual_paso3 %>% 
  group_by(CODUSU,NRO_HOGAR,Periodo) %>% 
  summarise(PONDIH = unique(PONDIH),
            Situacion = unique(Situacion)) 

head(Pobreza_paso_hogares)
```

```{r}
Pobreza_paso_hogares %>% 
  group_by(Periodo) %>% 
  summarise(Tasa_pobreza    = sum(PONDIH[Situacion %in% c('Pobre', 'Indigente')],na.rm = TRUE)/
                              sum(PONDIH,na.rm = TRUE),
            
            Tasa_indigencia = sum(PONDIH[Situacion == 'Indigente'],na.rm = TRUE)/
                              sum(PONDIH,na.rm = TRUE)) 
```
